臺灣臺南地方法院刑事判決
111年度訴字第397號
公  訴  人  臺灣臺南地方檢察署檢察官
被      告  陳致穎



            黃柏翰


共      同
選任辯護人  鄭鴻威律師
被      告  施彥廷


            白東禾


選任辯護人  熊家興律師
            李國禎律師
上列被告因妨害秩序等案件，經檢察官提起公訴（110年度少連
偵字第76號），本院判決如下：
    主    文
陳致穎、黃柏翰、施彥廷、白東禾被訴妨害秩序部分均無罪；被
訴傷害部分均公訴不受理。
    理    由
壹、無罪部分
一、公訴意旨略以：被告陳致穎經營位於○○市○○區○○路000號之
    「○○○檳榔攤」，蔡玉婷為其檳榔攤內員工，緣被告陳致穎
    因不滿告訴人乙○○無故騷擾其員工蔡玉婷，竟於民國109年1
    2月16日0時3分許，召集被告黃柏翰、施彥廷、白東禾、少
    年莊○婕、陳○逸、陳○廷、吳○展、許○禎、張○乘、蔡○盛、
    王○祥（莊○婕等8人所涉妨害秩序事件，由本院少年法庭另
    行審結），與其他身分不詳之人，共同基於意圖供行使之用
    而攜帶兇器、聚眾鬥毆之犯意聯絡，前往上開檳榔攤公共場
    所旁聚集三人以上，嗣告訴人與友人林振傑及魏明安抵達該
    處時，被告陳致穎及黃柏翰即徒手、被告施彥廷手持棍棒毆
    打告訴人，致其受有左側股骨幹閉鎖性骨折、左小腿撕裂傷
    、左側前臂挫傷等傷害（被告四人所涉傷害部分，經本院為
    不受理諭知，詳後述）。因認被告陳致穎所為，係犯刑法第
    150條第2項第1款、第1項後段在公共場所聚集三人以上施強
    暴脅迫首謀罪嫌；被告黃柏翰所為，係犯刑法第150條第2項
    第1款、第1項後段在公共場所聚集三人以上施強暴脅迫下手
    實施罪嫌；被告施彥廷所為，係犯刑法第150條第2項第1款
    、第1項後段在公共場所聚集三人以上施強暴脅迫下手實施
    罪嫌；被告白東禾所為，係犯刑法第150條第2項第1款、第1
    項前段在公共場所聚集三人以上施強暴脅迫在場助勢罪嫌等
    語。
二、按犯罪事實應依證據認定之，無證據不得認定犯罪事實；不
    能證明被告犯罪或其行為不罰者，應諭知無罪之判決，刑事
    訴訟法第154條第2項、第301條第1項分別定有明文。次按檢
    察官就被告犯罪事實，應負舉證責任，並指出證明之方法，
    刑事訴訟法第161條第1項亦有明文規定。因此，檢察官對於
    起訴之犯罪事實，應負提出證據及說服之實質舉證責任；倘
    其所提出之證據，不足為被告有罪之積極證明，或其闡明之
    證明方法，無從說服法官以形成被告有罪之心證，基於無罪
    推定之原則，自應為被告無罪判決之諭知。
三、公訴意旨認被告四人涉犯上開罪嫌，無非係以被告四人之供
    述、告訴人之指述、證人許佳嫆、蔡玉婷、林振傑、魏明安
    、少年陳○廷、吳○展、許○禎之證述、奇美醫療財團法人奇
    美醫院診斷證明書、本院少年法庭之勘驗筆錄、監視錄影畫
    面翻拍照片、警方密錄器截圖照片為其主要論據。
四、訊據被告四人均堅詞否認有何上開妨害秩序犯行，被告陳致
    穎、黃柏翰、施彥廷均辯稱：本案否認聚眾鬥毆；被告白東
    禾則辯稱：伊案發當天不知道會發生爭執，且沒有圍過去參
    與，伊距離案發地點約10公尺距離，只有在旁觀看，並無助
    勢就離開了等語。
五、經查：
　㈠被告陳致穎、黃柏翰、施彥廷於上開時間、地點，出手毆打
    告訴人，致告訴人受有左側股骨幹閉鎖性骨折、左小腿撕裂
    傷、左側前臂挫傷之傷害等事實，業據被告陳致穎、黃柏翰
    、施彥廷於本院準備程序時坦承不諱，核與告訴人於警詢、
    偵查及本院少年法庭訊問時之證述；證人即少年陳○廷、吳○
    展、許○禎於本院少年法庭訊問時之證述；證人蔡玉婷於警
    詢及本院少年法庭訊問時之證述；證人林振傑、魏明安於警
    詢時之證述，均相符合，復有奇美醫療財團法人奇美醫院診
    斷證明書、本院少年法庭之勘驗筆錄、監視錄影畫面翻拍照
    片、警方密錄器截圖照片可證，此部分事實，首堪認定。
　㈡按刑法第150條聚眾施強暴脅迫罪之修法理由固說明：倘三人
    以上，在公共場所或公眾得出入之場所聚集，進而實行強暴
    脅迫（例如：鬥毆、毀損或恐嚇等行為）者，不論是對於特
    定人或不特定人為之，已造成公眾或他人之危害、恐懼不安
    ，應即該當犯罪成立之構成要件，以符保護社會治安之刑法
    功能之旨。然依本罪之規定體例，既設於刑法第二編分則第
    七章妨害秩序罪內，則其保護之法益自係在公共秩序及公眾
    安寧、安全之維護，使其不受侵擾破壞。是本罪既係重在公
    共安寧秩序之維持，故若其實施強暴脅迫之對象，係對群眾
    或不特定人為之，而已造成公眾或他人之危害、恐懼不安致
    妨害社會秩序之安定，自屬該當。惟如僅對於特定人或物為
    之，基於本罪所著重者係在公共秩序、公眾安全法益之保護
    ，自應以合其立法目的而為解釋，必其憑藉群眾形成之暴力
    威脅情緒或氛圍所營造之攻擊狀態，已有可能因被煽起之集
    體情緒失控及所生之加乘效果，而波及蔓延至周邊不特定、
    多數、隨機之人或物，以致此外溢作用產生危害於公眾安寧
    、社會安全，而使公眾或不特定之他人產生危害、恐懼不安
    之感受，始應認符合本罪所規範之立法意旨。如未有上述因
    外溢作用造成在該場合之公眾或他人，產生危害、恐懼不安
    ，而有遭波及之可能者，即不符合本罪之構成要件。至犯本
    罪所實施之強暴脅迫，而有侵害其他法益並犯他罪者，自應
    視其情節不同，分別依刑法第50條之規定以實質數罪併合處
    罰，或依競合關係論處之（最高法院110年度台上字第6191
    號判決意旨參照）。從而，本案應探究者，係被告陳致穎、
    黃柏翰、施彥廷上開行為，是否造成在該場合之公眾或他人
    ，產生危害、恐懼不安，而有遭波及之可能，以符合刑法第
    150條聚眾施強暴脅迫罪之構成要件。
　㈢關於本案衝突起因，係告訴人與被告陳致穎所經營之上開檳
    榔攤員工蔡玉婷交往，被告陳致穎心生不滿，遂約同告訴人
    至上開檳榔攤談判等情，業據告訴人於警詢及本院少年法庭
    訊問時證述明確（見警卷第49頁，本院少調字卷一第109頁
    ），核與證人蔡玉婷於警詢及本院少年法庭訊問時之證述情
    節相符（見警卷第82頁，本院少調字卷一第171頁），參以
    陪同告訴人至案發現場之友人林振傑、魏明安均一致證稱：
    到上開檳榔攤後，一下車告訴人就被對方徒手、拿棍子打，
    我們就上前攔阻，過程中均未受傷等語（見警卷第86、90頁
    ），足見被告陳致穎、黃柏翰、施彥廷於案發時，均係針對
    特定之告訴人施強暴行為，當告訴人之友人林振傑、魏明安
    主動介入欲制止時，被告陳致穎、黃柏翰、施彥廷均未有另
    行攻擊、威嚇林振傑、魏明安之舉動。
　㈣復觀前述勘驗筆錄、監視錄影畫面翻拍照片、警方密錄器截
    圖照片可知，被告陳致穎、黃柏翰、施彥廷對告訴人施以強
    暴行為之地點係在上開檳榔攤外側，核與告訴人於警詢時之
    證述一致（見警卷第49至50、54頁），案發過程中亦未見被
    告陳致穎、黃柏翰、施彥廷於馬路上追逐、叫囂、施暴，甚
    或砸毀停放路旁車輛等行為，且案發當時已屬深夜時間，為
    一般多數人寢眠時刻，來往車輛寥寥無幾，罕有行人路經此
    處，綜合上情，要難遽認被告陳致穎、黃柏翰、施彥廷下手
    實施強暴之行為，已造成公眾或他人之危害而恐懼不安，致
    社會治安與秩序產生危害之可能，核與刑法第150條之構成
    要件未合，尚不能以該罪相繩。又被告陳致穎、黃柏翰、施
    彥廷所為，既不成立刑法第150條聚眾施強暴脅迫罪，則被
    告白東禾亦無從成立該條之在場助勢罪，自不待言。
六、參諸上情，公訴意旨所舉之各項證據與證明方法，對於被告
    四人有為本案妨害秩序犯行之證明，並未達於通常一般人均
    不致有所懷疑而得確信其為真實之程度，尚有合理性懷疑存
    在，本院自無從為有罪之論斷，核屬不能證明渠等犯罪，應
    對被告四人為無罪之諭知，以昭審慎。
貳、公訴不受理部分：　　　　
一、公訴意旨另以：被告陳致穎、黃柏翰、施彥廷、白東禾、少
    年莊○婕、陳○逸、陳○廷、吳○展、許○禎、張○乘、蔡○盛、
    王○祥與其他身分不詳之人，共同基於傷害之犯意聯絡，在
    上開時間、地點，出手毆打告訴人，致告訴人受有左側股骨
    幹閉鎖性骨折、左小腿撕裂傷、左側前臂挫傷等傷害。因認
    被告四人所為，尚涉犯刑法第277條第1項傷害罪嫌等語。　
    　
二、按犯罪之被害人，得為告訴，刑事訴訟法第232條定有明文
    。另告訴乃論之罪，告訴人於第一審言詞辯論終結前，得撤
    回其告訴，又告訴經撤回者，應諭知不受理之判決，同法第
    238條第1項、第303條第3款亦有明文。次按起訴為裁判上一
    罪案件，如法院審理結果認一部不成立犯罪，他部又欠缺追
    訴要件，則一部既不成立犯罪，即難與他部發生一部及全部
    之關係，法院應分別為無罪及不受理之諭知（最高法院70年
    台非字第11號判例可資參照）。
三、經查：
　　被告四人前因告訴人提出告訴後，經檢察官依刑法第277條
    第1項之傷害罪提起公訴，依同法第287條前段規定，須告訴
    乃論。茲因告訴人與被告黃柏翰達成和解，告訴人具狀撤回
    對被告黃柏翰之告訴，有刑事撤回告訴狀可證（見本院卷第
    119至121頁），告訴人雖表明僅撤回對被告黃柏翰之告訴，
    然依刑事訴訟法第239條規定，其撤回告訴之效力亦及於共
    犯即被告陳致穎、施彥廷、白東禾。又被告四人本案被訴妨
    害秩序部分，既不成立犯罪，業如前述，渠等被訴傷害部分
    ，即難與前揭部分發生一部及全部之關係，揆諸首開說明，
    被告四人被訴傷害部分，自均應另為公訴不受理之諭知。
據上論斷，應依刑事訴訟法第301條第1項、第303條第3款，判決
如主文。
本案經檢察官廖羽羚提起公訴，檢察官丁○○到庭執行職務。

中　　華　　民　　國　　111 　年　　12　　月　　13　　日
　　　　　　　　　刑事第七庭    審判長法  官  陳本良
                                      法  官  鄧希賢
                                      法  官  陳貽明
以上正本證明與原本無異。
如不服本判決，檢察官就全部犯罪事實，被告對傷害部分犯罪事
實，應於收受本判決後20日內向本院提出上訴書狀，並應敘述具
體理由。其未敘述上訴理由者，應於上訴期間屆滿後20日內向本
院補提理由書狀（均須按他造當事人之人數附繕本）「切勿逕送
上級法院」。
 　　　　　　　　　　　　　　　　　   書記官  洪翊學
中　　華　　民　　國　　111 　年　　12　　月　　13　　日